【裁判字號】    92,交易,172
【裁判日期】    920707
【裁判案由】    過失致死
【裁判全文】
臺灣高雄地方法院刑事判決                        九十二年度交易字第一七二號
    公  訴  人  臺灣高雄地方法院檢察署檢察官
    被      告  乙○○
    選任辯護人  李金澤律師
右列被告因過失致死案件，經檢察官提起公訴（九十一年度偵字第二一四五二號），
本院判決如左：
    主  文
乙○○因過失致人於死，處有期徒刑陸月，如易科罰金，以參佰元折算壹日。
    事  實
一乙○○考領有重型機車之駕駛執照，於民國九十一年八月三十一日下午五時四十分
  許，騎乘車牌號碼ＺＸＣ─六七三號輕型機車，沿高雄市○○區○○街由北向南行
  駛，途經該路段與中安路之交岔路口時，本應注意車輛行駛時，駕駛人應注意車前
  狀況，並隨時採取必要之安全措施，而依當時天候晴，路面乾燥無缺陷，亦無其他
  障礙物，視距良好等情狀，及依其智識、能力亦無不能注意之情事，竟疏未注意及
  此，適有朱建安騎乘車牌號碼ＧＺＺ─六三一號重型機車沿中安路由東向西方向行
  經該交岔路口，亦疏未注意飲用酒類後，其吐氣所含酒精濃度超過每公升零點二五
  毫克以上者，不得駕車；及汽車行駛時，駕駛人應注意車前狀況，並隨時採取必要
  之安全措施，竟於血液中之酒精濃度高達八五點六五ｍｇ╱ｄｌ（相當於吐氣中酒
  精濃度每公升零點四二毫克），顯已不能安全駕駛動力交通工具之狀態下，仍貿然
  騎乘機車，自中安路駛入該交岔路口，二車均閃避不及，致朱建安之機車車頭衝撞
  乙○○之機車左側車身，朱建安因而人車倒地，受有多處蜘蛛膜下腔出血、顱內挫
  傷性出血等傷害，經送醫急救，延至同年九月八日零時五十五分不治死亡。乙○○
  肇事後留在現場，對於未發覺之犯罪，主動向前來處理事故之警員坦承肇事，而接
  受裁判。
二案經朱建安之兄甲○○訴由臺灣高雄地方法院檢察署檢察官偵查起訴。
    理  由
一訊據被告乙○○矢口否認有何過失致死犯行，辯稱：伊進入交岔路口時，過昌街是
  綠燈，中安路是紅燈，有先看一下中安路沒有車子駛出，因為沒看到被害人朱建安
  之機車所以沒有煞車，是被害人酒醉駕車且闖紅燈，車速很快衝撞伊，伊在交通大
  隊談話筆錄中說車禍發生時由綠燈轉換為紅燈是口誤，應該是轉換為黃燈云云。經
  查：
(一)右揭被告騎乘機車，沿高雄市○○區○○街由北向南行駛，途經該路段與中安路之
  交岔路口時，適有被害人於酒後血液中酒精濃度高達八五點六五ｍｇ／ｄｌ（相當
  於吐氣酒精濃度每公升零點四二毫克）之情況下，騎乘機車沿中安路由東向西方向
  亦行經該交岔路口，二車均閃避不及，致被害人之機車車頭衝撞被告之機車左側車
  身肇事等情，業據被告供述在卷，並有高雄市○○○○○道路交通事故調查報告表
  暨所附現場圖、交通事故談話紀錄表、高雄市立小港醫院緊急生化藥物檢驗單影本
  各一份及現場照片十一幀附卷可稽。
(二)又本件車禍發生地點中安路及過昌街之交岔路口，係一有紅綠燈管制四方車輛行進
  之交岔路口，有前揭道路交通事故調查報告表可稽，而車禍發生當時，被告係沿過
  昌街由北向南行駛，被害人係沿中安路由東向西方向行駛，二人之行車方向呈垂直
  方向。被告雖辯稱伊係綠燈直行，係被害人闖紅燈肇事云云，惟因被害人業已死亡
  ，且無其他目擊證人，則車禍發生當時二人之行車方向燈號各為何，及本件究係被
  告抑或被害人有闖紅燈之情事，均無從認定，此有高雄市政府建設局車輛行車事故
  鑑定委員會九十一年十二月十二日高市車鑑字第０九一０００五九０五號函及高雄
  市政府交通局九十二年三月四日高市交一字第０九二０００三一九一號函各一份在
  卷足參。
(三)惟查，依前揭道路交通事故調查報告表所附現場圖所示，車禍現場並無任何煞車痕
  跡，堪認被告及被害人在車禍發生前均未採取煞車等必要之安全措施。再者，依車
  禍後二車倒地處及散落物之位置判斷，被害人之機車倒地處位於中安路由東往西方
  向之外側快車道距慢車道零點七公尺及過昌街由北往南方向之慢車道交岔點，散落
  物位於過昌街由北往南方向之快車道距慢車道零點七公尺處；而被告之機車倒地處
  則位於中安路由西往東方向之外側快車道接近慢車道及過昌街由北往南方向之慢車
  道交岔點，且中安路之快、慢車道各寬達三點四公尺及四公尺，過昌街之快、慢車
  道則各寬達三點四公尺及二公尺，顯見車禍前被害人自中安路由東往西方向之外側
  快車道接近慢車道處駛出，穿越過昌街由南往北方向之快、慢車道，並即將穿越過
  昌街由北往南方向之快車道，已行駛約八點一公尺（2+3.4+3.4-0.7），而被告自
  過昌街駛出，穿越中安路由東往西方向之慢車道，甫進入外側快車道，行駛約四點
  七公尺（4+0.7），足認被告進入該交岔路口前，被害人早已進入該交岔路口之事
  實。再參以被告之機車為被害人之機車自左側衝撞後，猶向前直行橫越中安路三個
  快車道達十餘公尺等情，亦可認定被告車禍前之車速不慢。綜上論述，本件被害人
  酒醉駕車，且未注意車前狀況，致以機車車頭衝撞被告之機車左側車身，固係肇事
  原因，惟被告進入該交岔路口前，被害人既早已進入該交岔路口，被告竟未能注意
  此車前狀況，猶貿然駛入該交岔路口，且未減速慢行，致發現被害人之機車時，已
  不及採取煞車等必要之安全措施，亦同為肇事原因，應堪認定。
(四)至被告及辯護意旨辯稱：被告行經中安路口時過昌街尚為綠燈，被告係依燈號指示
  穿越中安路被被害人酒後駕車攔腰撞上；且過昌街寬約十公尺，中安路則寬約二十
  公尺，該交岔路口左側現場有廣告招牌、電箱等工作物，被告行經該交岔路口時，
  視野原即受限於路口之寬度，被害人自左側中安路快車道闖紅燈衝出已非被告所能
  注意到之意外狀況；再依被告經衝撞後滑行至中安路對向外側快車道之情形以觀，
  被害人應已超速云云。然本件既無證據足認車禍發生被告及被害人行車方向之燈號
  各為，即不能認定被告係綠燈行駛，而被害人有闖紅燈之情事。再者，中安路寬達
  二十一點公尺，而過昌街僅寬十點八公尺，有前揭道路交通事故調查報告表可稽，
  是中安路應係幹線道，而過昌街為支線道，則被告沿過昌街行經該交岔路口時，尤
  應注意中安路方向有無來車，減速慢行，小心通過，自不能以支線道之視野較差，
  而推諉其所應負之注意義務。況且，被告經被害人自左側衝撞後係大幅向前滑行至
  中安路由西向東方向外側快車道，而非大幅向左側滑行，足認被告向前滑行之力道
  主要係受其自身車速影響，尚難據此認定被害人有超速之行為。是被告前揭所辯，
  均係事後卸責之詞，不足採信。
(五)按汽車行駛時，駕駛人應注意車前狀況，並隨時採取必要之安全措施，道路交通安
  全規則第九十四條第三項訂有明文。被告既考領有駕駛執照，有前揭道路交通事故
  調查報告表可稽，對於上開規定自不得諉為不知，且依當時天候晴，路面乾燥無缺
  陷，亦無其他障礙物，視距良好，行車管制號誌正常等情狀，及依其智識、能力亦
  無不能注意之情事，竟仍疏於注意及此，因而肇致本件車禍事故，其駕駛行為顯有
  過失，至為灼然。且被害人確因本件車禍受有多處蜘蛛膜下腔出血、顱內挫傷性出
  血等傷害，經送醫急救後不治死亡，亦有被害人之診斷證明書影本一份在卷足憑，
  並經檢察官督同法醫師相驗明確，製有相驗屍體証明書、驗斷書、相驗筆錄及勘驗
  筆錄各一份在卷足參。是被告騎乘機車未盡上開注意義務肇事，核與被害人死亡間
  ，顯有相當因果關係。至被害人於酒後血液中酒精濃度高達八五點六五ｍｇ／ｄｌ
  （相當於吐氣酒精濃度每公升零點四二毫克），顯已不能安全駕駛動力交通工具之
  狀態下，仍貿然騎乘機車，自中安路駛入該交岔路口，且未注意車前狀況，因而閃
  避不及衝撞被告，雖就本件車禍事故之發生與有過失（道路交通安全規則第九十四
  條第三項、第一百十四條第二款規定參照），然被告仍不得以此解免過失之責。綜
  上所述，本案事證明確，被告犯行洵堪認定。
二核被告所為，係犯刑法第二百七十六條第一項之過失致人於死罪。又被告於肇事後
  上開犯行未被發覺前，留在肇事現場，對於未發覺之犯罪，主動向前來處理事故之
  警員坦承肇事，而接受裁判，有前揭交通事故談話記錄表在卷可佐，核與刑法第六
  十二條前段規定之自首要件相符，應依法減輕其刑。爰審酌被告騎乘機車，本應謹
  慎注意，以維自身及其他參與道路交通者之安全，竟疏未注意上開交通規則，致被
  害人死亡，犯後迄未與被害人家屬達成和解，惟念及被害人就本件車禍之發生亦與
  有過失，且情節非輕等一切情狀，量處如主文所示之刑，並諭知易科罰金之折算標
準。
據上論斷，應依刑事訴訟法第二百九十九條第一項前段，刑法第二百七十六條第一項
、第六十二條前段、第四十一條第一項，罰金罰鍰提高標準條例第一條前段、第二條
，判決如主文。
本案經檢察官陳永章到庭執行職務。
中      華      民      國      九十二      年      七      月    七    日
                                  臺灣高雄地方法院刑事庭
                                      審判長法  官 黃三友
                                            法  官 黃宗揚
                                            法  官 王雅苑
右正本證明與原本無異。
如不服本判決，應於判決送達後十日內，向本院提出上訴狀。
                                            書記官 黃琬婷
中      華      民      國      九十二      年      七      月    七    日
中    華    民    國      九十二     年      七     月      八      日
附錄法條：
中華民國刑法第二百七十六條
 (過失致死罪)
因過失致人於死者，處二年以下有期徒刑、拘役或二千元以下罰金。


司法院資訊處製作；財團法人民間司法改革基金會備份。
